【裁判字號】    99,事聲,54
【裁判日期】    990921
【裁判案由】    聲明異議（消債）
【裁判全文】
臺灣屏東地方法院民事裁定              99年度事聲字第54號
異  議  人  國泰世華商業銀行股份有限公司
法定代理人  甲○○
異  議  人  萬泰商業銀行股份有限公司
法定代理人  丙○○
相  對  人  乙○○
代  理  人  黃見志律師
上列當事人間聲請消費者債務清理事件，異議人對於民國99年7
月15日本院司法事務官所為98年度司執消債更字第119 號所為認
可更生方案之裁定提出異議，本院裁定如下：
    主  文
異議駁回。
    理  由
一、按關於更生或清算之程序，除本條例別有規定外，準用民事
    訴訟法之規定，消費者債務清理條例（下稱本條例）第15條
    定有明文。次按當事人對於司法事務官處理事件所為之終局
    處分，得於處分送達後10日之不變期間內，以書狀向司法事
    務官提出異議。司法事務官認前項異議有理由時，應另為適
    當之處分；認異議為無理由者，應送請法院裁定之。法院認
    第一項之異議為有理由時，應為適當之裁定；認異議為無理
    由者，應以裁定駁回之，民事訴訟法第240 條之4 第1 至3
    項亦定有明文。又債務人有薪資、執行業務所得或其他固定
    收入，法院認更生方案之條件公允者，得不經債權人會議可
    決，逕依債務人之聲請或依職權以裁定認可更生方案。而法
    院為認可之裁定時，因更生方案履行之必要，對於債務人在
    未依更生條件全部履行完畢前之生活程度，得為相當之限制
    復分別為本條例第64條第1 項、第62條第2 項所明定。
二、本件異議意旨略以：
(一)、國泰世華商業銀行股份有限公司部分異議略以：債務人年僅
    31歲，若還款期限提高為八年可償還債務，為此特於法定期
    間內提出異議，請求廢棄原裁定等語。
(二)、萬泰商業銀行股份有限公司部分異議略以：原裁定之更生方
    案，還款期數僅六年，且債務人現年31歲，應積極謀求提高
    財源收入，故顯未盡力償還債務。為此特於法定期間內提出
    異議，請求廢棄原裁定等語。
三、惟查：
(一)、異議人皆主張債務人年紀尚輕，債務人所提更生方案顯未盡
    力償還債務云云，按更生方案之最終清償期，自認可更生方
    案裁定確定之翌日起不得逾6 年，但有特別情事者，得延長
    為8 年，本條例第53條第2 項第3 款定有明文，其立法意旨
    係為俾使債務人儘速清理債務，以重啟經濟生活之意，是除
    考慮債務人之年紀、工作年限、退休年齡等因素外，尚須兼
    顧儘速達成重啟債務人生活之目的，自難以僅本件相對人年
    紀尚輕為由遽認清償條件不公允，且本院99年度司執消債更
    字第119 號認可之更生方案，相對人還款成數已接近7 成，
    債權人之債權已獲得相當之清償，其清償條件應屬可行、公
    允，故異議人上開聲請容有誤會。
(二)、又本條例第53條第2 項第3 款之立法目的乃在顧及債務人之
    清償能力，避免更生方案訂定之最終清償期過短，致債務人
    每期應給付之金額過高而無力履行，始規定有延長之必要（
    參見本條款之立法理由），是本條款之目的在將原為6 年之
    清償額，由債務人自己於其所提更生方案平攤為8 年給付，
    非謂增加2 年之給付額，更非謂法院有權命將更生方案之履
    行期限強制延長為8 年，此由消費者債務清理條例施行細則
    第27條規定「債務人提出之更生方案最終清償期逾6 年者，
    應表明無法於6 年內清償之特別情事」亦可得而知。原裁定
    衡酌債務人預履行更生方案期間，已暫由配偶支付大部分扶
    養費用，及債務人已將收入扣除必要支出後，全數用於清償
    債務，要非有其他特殊必要費用之增列損及債權人受償總額
    ，而需展延最終清償期以填補債權人於前6 年因特別支出短
    少受償總額之情形，符合上開規定及立法目的，原更生裁定
    並無違誤。況更生方案如不予認可，依本條例規定只有開始
    清算一途，而債務人名下並無財產，換言之，即無清算財團
    ，若進行清算程序，對債權人更為不利。從而，異議人主張
    更生方案應提高償還金，並延長為8 年等情，非有理由，應
    予駁回。
四、綜上所述，聲明人聲明異議，均無理由，應予駁回。爰依消
    費者債務清理條例第15條，民事訴訟法第240 條之4 第3項
    ，裁定如主文。
中    華    民    國    99    年    9     月    21    日
                        民事庭  法  官  陳怡先
正本係照原本作成。
如不服本裁定應於送達後十日內向本院提出抗告狀，並繳納抗告
費新臺幣一千元。如委任律師提起上訴者，應一併繳納上訴審裁
判費。
中    華    民    國    99    年    9     月    24    日
                                書記官  滕一珍

司法院資訊處製作；財團法人民間司法改革基金會備份。
